臺灣臺中地方法院民事判決　九十三年度婚字第一七一五號
　　原　　　告　乙○○
　　被　　　告　甲○○
右當事人間履行同居事件，本院於民國九十四年二月十七日言詞辯論終結，判決如下
：
    主      文
被告應與原告同居。
訴訟費用由被告負擔。
    事實及理由
一、原告主張：兩造於民國七十七年七月十日結婚。婚後夫妻感情初始融洽，詎自九
    十一年十一月起，被告誤交朋友，忽反常態，常常深夜未歸，原告初以和為貴，
    百般忍受，動之以情，乃被告得寸進尺，更自九十三年二月二十二日起離家出走
    ，不理家務，經親友屢勸不聽，復經台中市北屯區公所調解委員會調解不成立在
    案，被告拒與原告履行同居生活，顯然違背同居義務，爰依民法第一千零零一條
    前段規定請求被告應與原告同居等語。並聲明如主文所示。
二、被告則以：原告對於兩造之婚姻，視之為障礙，並要由被告處取得金錢，一再對
    被告施壓，要使被告因而無法忍受接受其離婚之請求，但被告為求予子女有一完
    整之家庭，拒絕原告之要求，原告為求與被告離婚之目的，甚而對原告施以暴力
    。然被告為求家庭和諧，皆隱忍不發，僅於九十二年七月十一日，原告又對被告
    施以暴力，才至中國醫藥大學附設醫院驗傷。且原告為求離婚之目的，甚至於九
    十二年十一、二月間，當面書立離婚之條件，逼迫被告簽立離婚協議書。九十三
    年二月二十一日，原告再對被告施暴，被告實無法忍受原告一再施以暴力及其所
    提無理之離婚要求，不得不離家等語置辯。並聲明：駁回原告之訴。
三、本件經本院與兩造協議整理爭點結果，兩造爭執、不爭執事項如次：
  (一)兩造不爭之事實：兩造目前婚姻關係存續中。被告自九十三年二、三月間離家。
　(二)爭點之所在：被告是否無正當理由不履行同居義務？
四、是以，本件應審究者係，被告有無不能履行同居義務之正當理由，茲論述如下：
  (一)被告抗辯原告不斷逼迫被告離婚，甚而書立離婚協議書云云，並提出離婚協議書
    影本一件為證。然查：被告雖稱原告對其施壓以達離婚之目的，然並未提出任何
    證據證明原告係以不法之方式，以達到離婚之目的。而原告書立之離婚協議書並
    無被告之簽名，縱認原告有離婚之意願，亦屬兩造婚姻能否繼續維持之論斷，自
    難以此主張被告有何不能同居之正當理由。
  (二)被告另抗辯原告對其施以暴力云云，並提出驗傷單一紙為證。原告則否認有何毆
    打被告之行為。證人即兩造之子詹偉揚到庭證述稱：「（兩造感情不好有何意見
    ？）從我小時候就這樣了。」「（被告何時離家？）九十三年二月左右離家。」
    「（被告為何離家？）我補習回家的時候，媽媽就不在家了。我也不知道為什麼
    。」「（被告離家之後，你的生活何人照顧？）爸爸。」「（有無看過原告毆打
    被告？）沒有。我只有看過兩造吵架。只用嘴巴吵，動手我沒有看過。」「（被
    告陳述曾經被原告毆打所以才離家，你是否知情？）爸爸曾經跟我講過：因被告
    晚回家所以兩造吵架，所以原告拿枕頭打我媽媽。那是被告離家前發生的事。時
    間忘記了。」「（被告九十二年二月離家之後，是否回家？）三不五時回家拿東
    西。我還是希望媽媽回家。」（本院九十四年一月十日言詞辯論筆錄）。由被告
    提出之診斷證明書所載被告受傷之日期，及證人詹偉揚所陳情節以觀：(1)原告是
    否曾對被告施以暴力，尚難遽論。(2)縱認被告確實因原告之暴力行為而受有傷害
    ，然診斷證明書記載被告受傷之時間係九十二年七月十一日，被告離家之時間則
    為九十三年二月間，自難以半年前之事實，主張有不能同居之正當理由。(3)被告
    雖稱原告於九十三年二月二十二日有對其施暴，然被告並未就此部分之事實舉證
    以實其說，尚難認為原告曾於當日毆打被告。是以，被告以上情置辯，有不能同
    居之正當理由，難認有理。
五、按民法第一千零一條規定所謂有不能同居之正當理由，乃指夫妻有不堪同居或不
    宜同居之事由，或依其情形要求夫妻同居為不合理而言。如夫妻間發生衝突、爭
    執或其他失和之情事後，仍同居共同生活相當時間，自難謂該衝突、爭執或其他
    失和之情事，為不能同居之正當理由（最高法院八十九年台上字第七十三號判決
    意旨參照）。本件兩造係夫妻，婚姻關係仍存續中，被告雖抗辯稱有正當理由，
    不能履行同居義務云云。然原告是否毆打被告，已難遽論，而被告於九十二年七
    月十一日受傷害後，仍與原告共同生活相當期間，參照上開最高法院判決意旨所
    示，自難謂兩造之爭執或失和情事，為不能同居之正當理由。是原告本於夫妻關
    係，依上開規定訴請被告履行同居，依法應予准許。
六、訴訟費用負擔之依據：民事訴訟法第七十八條。
中　　　華　　　民　　　國　　九十四　　年　　　三　　　月　　　三　　　日
                                  臺灣臺中地方法院家事法庭
~B法　　　官　林三元
正本係照原本作成。
如對本判決上訴，須於判決送達後二十日之不變期間內，向本院提出上訴狀。
中　　　華　　　民　　　國　　九十四　　年　　　三　　　月　　　四　　　日
~B書　記　官
